臺灣高等法院刑事判決　　　　　　94年度交上更(一)字第12號
上　訴　人
即　被　告　丙○○
上列上訴人因公共危險案件，不服臺灣宜蘭地方法院91年度交訴
字第13號，中華民國91年5月22日第一審判決（ 起訴案號：臺灣
宜蘭地方法院檢察署91年度偵字第118號），提起上訴，經最高
法院發回，本院判決如下：
    主  文
上訴駁回。
    事  實
一、丙○○係曳引車司機，以駕駛曳引車從事業務之人，於民國
    90年11月29日上午，駕駛ＫＳ—251號營曳引車 ，沿宜蘭縣
    蘇花公路由蘇澳往南澳方向行駛，於同日上午8時許 ，途經
    蘇花公路118公里又850公尺處限速40公里且劃有分向限制線
    之下坡彎道，適有甲○○駕駛ＡＶ─1181號自小貨車，自對
    向行駛而來。丙○○本應注意行經彎道時，應減速慢行，作
    隨時停車之準備，以及汽車在雙向二車道行駛時，在劃有分
    向限制線之路段，不得駛入來車之車道內，且依當時情況為
    天候晴、日間有自然光線，道路無障礙物，並無不能注意之
    情事，竟疏未注意，仍以時速約60餘公里之速度超速行駛，
    而未依規定減速慢行，致於煞車時造成車輛打滑，曳引車後
    半部侵入對向車道，因而撞及對向甲○○之自小貨車，造成
    甲○○頭部外傷、臉部撕裂傷及右下肢擦傷（業務過失傷害
    部分已因被害人甲○○撤回告訴而判決不受理確定）。丙○○於肇事後，竟基於逃逸之犯意，駕車往南澳方向而去，行
    至蘇花公路120公里又100公尺處時，因遭同向後方之乙○○
    駕車緊追在後並猛按喇叭，始停車返回現場處理。
二、案經宜蘭縣警察局蘇澳分局報請台灣宜蘭地方法院檢察署檢
    察官偵查起訴。
    理  由
一、訊據上訴人即被告丙○○固不否認於上開時間，駕駛ＫＳ─
    251號曳引車，沿宜蘭縣蘇花公路由蘇澳往南澳方向行駛 ，
    而發生車禍之情，惟矢口否認有肇事逃逸之犯行，辯稱：90
    度大彎道怎麼可能以時速5、60公里轉彎 ，伊當時之時速約
    20公里，伊車速很慢沒有緊急煞車，轉彎時車速慢，不可能
    打滑，子車雖有打滑，但散落物都在伊車道不是在對向車道
    ，轉彎的時候從後照鏡無法看到後面，伊雖有聽到車子有震
    動及碰的聲音，但那個地方是跳動路面，伊不知道肇事，所
    以繼續前進，因為丁○○呼叫伊，所以伊才停下來，伊到12
    0公里的時候乙○○還沒有到 ，伊停下來後乙○○才停到伊
    前面，伊沒有聽到證人乙○○的喇叭聲，伊如肇事有保險幫
    伊分擔，伊沒有肇事逃逸之必要云云。經查：
  (一)本件車禍之被害人甲○○係於90年11月29日上午，駕駛ＡＶ
    －1181號自小貨車行至台九線（即蘇花公路）118公里850公
    尺上坡轉彎處時，忽然間對向來車道有一輛砂石車（按指被
    告之ＫＳ－251號曳引車）由蘇澳往南澳方向行駛 ，速度很
    快，且下坡，不知何故，後車斗打滑橫掃到我車道，撞及我
    自小貨車，之後我就不醒人事，大約過了一分鐘後我才醒，
    就看不見肇事車輛等情，業據被害人供述綦詳（詳見警詢卷
    第3、4頁 ），並有道路交通事故調查報告表1份及車禍相關
    相片28張在卷（見警詢卷第9、11至24頁 ）可佐。再本件車
    損情形，被害人所駕駛之自小貨車左半部車頭毀損凹陷，情
    形嚴重，而被告駕駛之曳引車左後方亦有撞擊痕跡，有該車
    損相片在警卷可考（見警詢卷第15、16、22至24頁）。又被
    害人因車禍受傷之情，亦有醫院診斷證明書1紙在卷（ 見警
    詢卷第8頁 ）可憑。另本件車禍路段車速限制為時速40公里
    ，亦據承辦警員林萬村於原審證述在卷（詳見原審卷第62頁
    ）。
  (二)被告於90年11月29日在警詢中供稱：行駛至事故地點，剛下
    坡彎道，路面不平，聽到後拖車有碎音，以為是剎車出問題
    ，當我將剎車系統腳踏板放開時，覺得沒有事故，且大彎道
    後視鏡看不到後方動態，所以就繼續行走，直至東文幸福水
    泥廠（即台九120公里100公尺處），有後方來車按啦叭叫我
    停下來，告訴我說在118公里850公尺處，跟他車發生擦撞等
    語（詳見警詢卷第1頁反面）。
  (三)現場目擊證人乙○○於1.90年11月29日警詢中證稱：肇事地
    點，因該路段是下坡路段，被告車速約60多公里（因我在他
    車子後面，我的車速與他相同），該司機緊急踩煞車，整個
    子車打滑駛入對向車道，導致該司機「子車」左後方直接去
    擦撞對向由被害人所駕駛之車左前方（ 詳見警詢卷第5頁反
    面、6頁）。2.於91年4月9日在原審證稱： 當天我開車跟在
    被告拖車後面，我車速為60多公里，由於彎道很多，所以我
    沒有辦法超車而一直跟在被告車後。到了肇事地點處，在一
    個大彎道處，我看到被告的車子緊急煞車，整個車子打滑橫
    在馬路中央，子車就到了對向車道，此時被害人的車子剛好
    上來就撞到被告的子車，撞到之後被告並未停車，我便追被
    告的車子，並打電話報案，然後在蘇花公路120公里又100公
    尺處追到被告的車子，伊攔下被告的車子，並詢問被告撞到
    人為何不停車，此時再打一通電話報警，並向警員說明被告
    的車牌號碼等語（詳見原審卷31、32頁 ）。3.於91年7月24
    日在本院前審證稱：在行到117公里處，跟在被告車後面約1
    、20公尺，我想超車，但無法超車，當時被告車速多少我不
    知道，但我的時速約60公里，我是在118公里又850公尺處大
    轉彎道見到肇事的，被告是緊急剎車的，當時是一個大彎道
    ，所以被告緊急煞車，被告子車約有12米長，馬路有20多米
    寬，被告子車打滑後，是子車車尾就偏向對向中心限制線，
    對向車來到後就被子車尾端打到了，在超過120公里加100公
    尺處，我將車超越在被告前，攔下被告的等語（詳見交上訴
    卷第39至41頁）。4.於94年7月6日在本院證稱：被害人車子
    應該沒有爆胎，我跟隨被告車子後面，是下坡路段是急轉彎
    ，被告踩煞車，車箱與車頭之間有掛勾，被告後車箱打橫後
    撞到對向被害人小貨車左前方，之後被告車子整個車箱又變
    成直的，我一直跟一直按喇叭，後來上坡被告聽到我按喇叭
    主動停車，而且我早就在車上就用手機報案，而且有陳報肇
    事車輛的車號，他停下來後我把車子開到他車前停下；打橫
    （指被告之子車）的時候，因為車箱很長，後視鏡應該看得
    到車箱打橫等語（詳見本院卷第19、20、22頁）。
  (四)證人丁○○於原審證稱：當天我的車子原本是開在前面，因
    為我的車速較慢，所以讓被告及乙○○的車子先行，到了肇
    事地點時，我看到小貨車被撞停在路中央，我就到派出所報
    案，並於無線電中通報說「前面沒有車，為何對向車道發生
    車禍」，到了被告迴車的地點時，已看到被告和乙○○均已
    下車，當我下車之後上前，被告及乙○○二人就一起去看卡
    車後面；被告車子是第一輛停在路肩，乙○○的車子停在第
    二輛，我的車子是第三輛等語（詳見原審卷第67至69頁）。
  (五)綜上，依證人乙○○上揭證述 ，其在行到上揭117公里處，
    當時其車速約時速60公里 ，其跟在被告車後面約1、20公尺
    ，其想超車，但無法超車等情，並參酌被害人上揭指述被告
    當時速度很快等語，可見被告當時之車速應超過時速60公里
    。蓋被告當時之車速若低於時速60公里，則證人乙○○以時
    速60公里之車速超車，應可超越被告之車。再依證人乙○○
    上揭證述肇事地點是下坡路段，被告緊急踩煞車，被告子車
    打滑後，子車之車尾就偏向對向中心限制線，對向車來到後
    就被子車尾端打到了等語；並參酌被害人上揭指述被告之後
    車斗打滑橫掃到我車道，撞及我自小貨車等語，且參諸上揭
    肇事現場照片，被害人之自小貨車之車頭係停止於中間分道
    線上，小貨車之大部分破碎物散落在被告之車道上等情，可
    見本件車禍之發生，確係被告於上揭肇事地點下坡路段緊急
    踩煞車，致被告之子車打滑後，子車之車尾就偏向對向中心
    限制線，橫掃擦撞到對向被害人之自小貨車左側，被害人之
    自小貨車之車頭左側因承受極大力道，而產生旋力使其車頭
    轉向被告之車道而停止於中間分道線上，致該小貨車之大部
    分破碎物散落在被告之車道上。蓋若係被害人之自小貨車因
    右後輪爆胎失控而衝入被告之車道，被害人之自小貨車之車
    頭將會朝向被告之車道，斯時被害人之自小貨車之車頭將與
    被告之子車形成90度垂直或半垂直之角度，此時因被告之子
    車繼續往前行駛，將會自被害人之自小貨車車頭之右側往左
    側擦撞而過，則被害人之自小貨車之被撞及點應係自小貨車
    之正前面，而非左側。足見被告所辯未超速、未緊急煞車致
    後拖之子車打滑進入對向車道一節，核無可採。又就該相關
    車禍相片以觀，除警卷第13頁下之相片右下角似有煞車痕之
    外，別無其他煞車痕，但衡以當地有路面溼滑之現象，有上
    開道路交通車故調查報告表可憑，可見緊急煞車並不一定留
    下煞車痕，尚不能因此遽謂被告無緊急煞車之情，否則何以
    打滑橫跨分向限制線，附此說明。另被告之子車打滑橫入被
    害人之車道時，被告由後視鏡應可發現其子車橫向被害人車
    道之景象，且被害人當時駕駛自小貨車在對向車道與被告交
    會，斯時發生碰撞聲音，被告當應警覺是否為其子車撞及被
    害人之自小貨車所致；況就就本件車損情形以觀，被害人所
    駕駛之自小貨車左半部車頭毀損凹陷，情形嚴重，而被告駕
    駛之子車左後方亦有撞擊痕跡，顯見當時撞擊力道甚為猛烈
    ，聲音當亦不小，衡情被告豈有不知當時有肇事之情況，且
    肇事時之衝擊力量甚大，可能致人受傷之理，被告空言辯稱
    僅聽聞後拖車有噪音，以為係煞車出問題云云，顯係卸責之
    詞，不足採信。復依被告上揭在警詢中供稱後方來車按啦叭
    叫其停下來，告訴其說在118公里850公尺處，跟他車發生擦
    撞等語，並參酌證人乙○○上揭證述其一直跟一直按喇叭，
    後來上坡被告聽到其按喇叭主動停車，被告停下來後其把車
    子開到被告之車前停下等語，可見被告係在證人乙○○一路
    緊追並猛按喇叭之下才在120公里100公尺處停車，足見證人
    乙○○在後追趕將近2公里之遠，被告始將車停下 ，如謂被
    告無逃逸之意，何以不及時在路邊臨時停車，而後下車察看
    ？可見被告所辯無足夠空間迴車云云，顯係托辭，並非實在
    。
  (六)至證人乙○○雖供證：「我將被告攔下後，被告有下車，我
    有問他說你車有撞到人，他說哪有，我就相信他的話，認為
    他不知道，我就與被告去查看他的車子，他就回到現場，之
    後我就不知道。」（詳見本院前審卷第42頁）可見該證人以
    為被告不知肇事一節，係完全聽信被告之言所致，但衡以本
    件車損情形，損壞嚴重、聲音必大，已如前述，又就被害人
    之車係被撞停在靠近分向限制線之路中，且呈橫擺狀態，有
    上開道路交通車故調查報告表及現場相片可徵，足見縱不透
    過照後鏡亦可看到車禍情形，且不受路面是否平坦及車內有
    無音響之影響，益見被告所稱不知車禍之事云云，要屬推卸
    之詞，殊無可信。再參以承辦警員林萬村證稱：「我到達時
    ，被告只是站在旁邊，並沒有救被害人的舉動，是我叫他過
    來幫忙，他才過來。」（詳見原審卷六三頁）益見被告回到
    車禍現場，是因肇事明確，無可狡賴，並非為救助被害人，
    速採補救措施而作為，其原有逃逸之存心，不容狡辯。
  (七)另依證人丁○○上揭於原審之證述，可見證人丁○○駕車經
    過肇事地點時，僅見被害人駕駛之自小貨車發生車禍後停於
    對向車道上，對於肇事之經過並未目睹，且證人丁○○於駛
    至東澳橋頭時，亦僅見被告和證人乙○○下車查看曳引車車
    損情形，對於究係被告於該處自動迴車抑或遭證人乙○○攔
    停一節，亦無知悉。參以被告自承當伊於聽到丁○○於無線
    電中之通報後，心中始生疑問，而欲至前方迴車之情，惟被
    告若無肇事之犯行，則於聽到無線電通報之際，何以會直覺
    認為係伊肇事，當與常情有違。從而證人丁○○之證詞，尚
    不足資為有利於被告之證據。又被告於本院供認證人乙○○
    之車係停在其前面（詳見本院卷第22頁），核與證人乙○○
    所證述被告停下來後，其把車子開到被告之車前停下等語相
    符，準此足見證人丁○○上開於原審證稱被告車子是第一輛
    停在路肩，乙○○的車子停在第二輛，我的車子是第三輛云
    云，顯非事實，益徵證人丁○○之證詞不可採信。
  (八)至於被告原選任之辯護人辯護意旨以：被告為職業大貨車司
    機，其駕車之經驗已近二十年，對於駕車逃逸而吊銷駕駛執
    照之嚴重性早已知悉，況被告所駕駛之曳引車有投保全額保
    險，對於肇事所生之損害賠償皆由保險公司全額理賠，無須
    再由被告負擔，且從保險公司理賠資料中顯示，被告於最近
    三年亦無肇事理賠之紀錄，業據被告提出勞工保險卡、車險
    理賠電腦查詢資料各一件為證，並聲請傳喚證人即保險公司
    職員溫明達後，經證人溫明達證述明確。然被告是否涉有肇
    事逃逸罪嫌，應依被告行為時之客觀具體證據而為判斷。本
    件被告於肇事後逃逸之犯行明確，已如前述，縱被告前未曾
    有肇事理賠之紀錄，亦不能據此推斷被告斷無肇事逃逸之可
    能，併此敘明。
  (九)本件事證明確，被告之犯行足堪認定，自應依法論科。
二、核被告所為，係犯刑法第185之4肇事逃逸罪。原審適用上開
    法條及同法第41條第1項前段、罰金罰鍰提高標準條例第2條
    之規定，並審酌被告肇事後，竟逃逸棄受傷之被害人於不顧
    ，惟其已與被害人達成和解，及其犯後態度等一切情狀，量
    處有期徒刑6月，並諭知如易科罰金，以300元折算1日 。經
    核於法並無不合，量刑亦屬適當。被告猶執前詞，否認犯罪
    ，提起上訴，不能認為有理由，應予駁回。
據上論斷，應依刑事訴訟法第368條，判決如主文。
本案經檢察官謝英民到庭執行職務。
中　　華　　民　　國　　94　　年　　8　　月　　24　　日
　　　　　　　　　      交通法庭審判長法　官 黃瑞華
　　　　　　　　　　　　　　　　　    法　官 蔡明宏
　　　　　　　 　 　　　　　　　　　　法　官 陳憲裕
以上正本證明與原本無異。
如不服本判決，應於收受送達後十日內向本院提出上訴書狀，其
未敘述上訴之理由者並得於提起上訴後十日內向本院補提理由書
（均須按他造當事人之人數附繕本）。
                                      書記官  劉育妃
中　　華　　民　　國　　94　　年　　8　　月　　25 　　日
附錄：本案論罪科刑法條全文
刑法第185條之4
駕駛動力交通工具肇事，致人死傷而逃逸者，處六月以上五年以
下有期徒刑。
